【裁判字號】    91,自,63
【裁判日期】    920418
【裁判案由】    偽造文書
【裁判全文】
臺灣新竹地方法院刑事判決                            九十一年度自字第六三號
    自  訴  人  甲○○
    被      告  乙○○
右列被告因偽造文書案件，經自訴人提起自訴，本院判決如左：
    主  文
乙○○無罪。
    理  由
一、自訴意略以：被告乙○○為自訴人之前妻，於民國八十六年間，假藉為子申辦出
    國所需證件為由，要求自訴人交付身分證，嗣後未經自訴人同意即以自訴人名義
    購買車號ＪＤ－６６２９號之自用小客車使用，並於九十一年六月十四日轉售他
    人，自訴人自始不知此事。再自訴人從未使用上開自用小客車，而該車自八十八
    年起至九十一年六月十四日，因超速等違反道路交通管理事件共四十二件，皆未
    繳納罰款，致自訴人駕照遭受註銷，自訴人直至九十一年六月間，因駕駛營業聯
    結車超速被開罰單，依規定要繳交罰款時始知違規事項為「使用註銷之駕照駕車
    」，因認被告涉有刑法第二百十六條、第二百十條之行使偽造私文書犯行等等。
二、(1)按犯罪事實應依證據認定之，無證據不得推定其犯罪事實；又不能證明被告犯
    罪或其行為不罰者，應諭知無罪之判決，刑事訴訟法第一百五十四條、第三百零
    一條第一項，分別定有明文。(2)又告訴人之告訴，係以使被告受刑事訴追為目的
    ，是其陳述是否與事實相符，仍應調查其他證據以資審認；而被害人之陳述如無
    瑕疵，且就其他方面調查又與事實相符，固足採為科刑之基礎，倘其陳述尚有瑕
    疵，則在未究明前，遽採為論罪科刑之依據，即難認適法，最高法院著有五十二
    年台上字第一三００號、六十一年台上字第三Ｏ九九號判例可資參照。
三、自訴人自訴被告涉有行使偽造私文書罪嫌，係提出切結書、違規通知單及裁決書
    為據。
四、訊據被告乙○○固坦承有以自訴人之名義購買上開自用小客車，並於上開時間將
    該車另行出售之事實，惟堅詞否認有涉犯上開行使偽造文書等之犯行，辯稱：用
    自訴人名義買車，自訴人也同意，買完車後也有告訴自訴人，並無何偽造文書之
    情等語。經查：
（一）被告乙○○雖以自訴人甲○○之名義向車商購車，然其陳稱已經自訴人同意且
      於買完車後亦告訴自訴人，而自訴人於本院審理時亦陳稱其知情，亦未表示反
      對之意思，顯見自訴人縱係事前不知情，然其事後於知情之情形下，就自訴人
      之前開舉措未為反對之表示，即已同意被告以其名義申購前開汽車之情，則自
      訴人何能於事後因被告駕駛前開自用小客車違規而未繳罰款，以至於使自訴人
      之駕照遭註銷，而於自訴人購車後五年才提起本件訴訟，而指稱被告有行使偽
      造私文書之犯行？是自訴人之指稱尚與事實不相符合，是已難認被告有何行使
      偽造私文書之犯行。至自訴人陳稱並未駕駛上開自用小客車卻因交通違規遭罰
      款致遭註銷駕照乙節，而被告亦坦認上開自用小客車自訴人確實未曾駕駛過等
      情，然此部分尚與被告是否涉犯刑法行使偽造私文書罪不相關連，自訴人之指
      訴亦與事實不相符合。
（二）再自訴人又無法提出任何證據供本院審酌，是被告乙○○並無自訴人所指涉之
      犯行，應可肯認。綜上所述，被告所為核與刑法行使偽造文書罪之構成要件不
      相當，尚難以該罪相繩。是認被告上開辯解，堪以採信。此外復查無其他積極
      證據，足資證明被告犯有自訴人所指之罪行，應認不能證明被告確有犯罪，依
      據首開最高法院判例及說明，本院自應依法諭知被告無罪之判決，以免冤抑。
五、依刑事訴訟法第三百四十三條、第三百零一條第一項，判決如主文。
中      華      民      國    九十二    年      四      月     十八     日
                                  臺灣新竹地方法院刑事第一庭
                                      法  官  馮  俊  郎
右正本證明與原本無異。
如不服本判決，應於判決送達後十日內向本院提出上訴狀（應附繕本），上訴於臺灣
高等法院。
                                      書記官  鄧  雪  怡
中      華      民      國    九十二    年      四      月   二十一     日


司法院資訊處製作；財團法人民間司法改革基金會備份。
